【裁判字號】    99,訴緝,6
【裁判日期】    990128
【裁判案由】    妨害自由等
【裁判全文】
臺灣臺北地方法院刑事判決               99年度訴緝字第6號
公  訴  人  臺灣臺北地方法院檢察署檢察官
被      告  乙○○
上列被告因妨害自由等案件，經檢察官提起公訴（96年度偵續字
第9號），本院判決如下：
    主  文
乙○○無罪。
    理  由
一、公訴意旨略以：被告乙○○、郭遠洲（業經臺灣高等法院以
    95年度上訴字第4597號判處有期徒刑1年6月確定）與告訴人
    甲○○因債務糾紛，相約於民國94年9月14日夜間8時50分許
    ，在臺北市信義區○○○路附近「茶醉」泡沫紅茶店內洽談
    ，席間因無法達成共識而生口角爭執，被告、郭遠洲因而對
    告訴人心生不滿，郭遠洲遂以電話聯絡真實姓名年籍不詳綽
    號「小飛」之成年友人，提供車號不詳之自用小客車1部，
    至上址等候，又夥同真實姓名年籍均不詳之成年友人數名，
    備妥車輛、球棒、手銬、電擊棒及玩具手槍1支等物品，前
    往臺北市信義區○○○路○段六張犁捷運站附近之便利商店
    等待會合，渠等共同基於妨害他人自由及傷害他人身體之犯
    意聯絡，由被告及郭遠洲向告訴人佯稱另擇其他地點洽談，
    誘使告訴人搭乘上開車輛，先與上開「小飛」之成年友人數
    名在上開便利商店會合後，一同前往臺北市○○區○○街29
    7號旁之政治受難者公園，惟被告於中途藉故先行下車離去
    ，但仍以電話與告訴人聯繫現況；待渠等到達上開政治受難
    者公園後，郭遠洲即要求告訴人撥打電話調錢，然於告訴人
    撥打電話給高姓友人之際，郭遠洲因懷疑告訴人係撥電話報
    警，即將告訴人所有之行動電話強行取走，而妨害告訴人撥
    打電話。繼又與「小飛」等人，分持預先準備之球棒及電擊
    棒圍毆告訴人，並電擊其手腳，使其不能自由離去，其後適
    因有人經過，郭遠洲等人為避人耳目，便以不明物品套住甲
    ○○之頭部，並以手銬銬住其雙手，再強押告訴人上車，載
    往臺北市南港區之山區某處，又將其左手銬在該山區內之欄
    杆使其不能自由離去，再以球棒、電擊棒毆打及電擊其腿部
    、手部，致其受有顏面、四肢軀幹多處瘀傷合併右手臂血腫
    及橫紋肌溶解之傷害。詎郭遠洲復持上開玩具手槍脅迫告訴
    人說出身分證字號及住址，期間因告訴人不從，郭遠洲遂以
    電話與被告聯繫，取得告訴人之身分證字號及地址，並逼迫
    告訴人於郭遠洲所填妥發票人為甲○○與其身分證字號，金
    額各為新臺幣（下同）50萬元之本票3紙上簽名及按捺指印
    ，並任由郭遠洲取走其所攜帶之背包（內有台新銀行卡號：
    0000000000000號之現金卡1張、住宿鑰匙、機車鑰匙、工程
    計算機及帳冊）後丟棄於不詳地點。惟郭遠洲仍不罷休，竟
    另以：不得報警，否則會死，死得很難看等語，恐嚇告訴人
    不得報警，致告訴人心生畏懼，嗣再將告訴人雙手反銬背後
    ，矇住告訴人雙眼後，載至臺北市南港區不明山區下某學校
    旁棄置，嗣經告訴人自行奮力掙脫後，爬行至路邊始獲救，
    因認被告涉與郭遠洲等人共同犯刑法第277條第1項普通傷害
    、第302條第1項以非法方法剝奪人行動自由、第346條第1項
    恐嚇取財等罪嫌等語。
二、按犯罪事實應依證據認定之，無證據不得認定其犯罪事實。
    又不能證明被告犯罪者，應諭知無罪之判決，刑事訴訟法第
    154條第2項、第301條第1項分別定有明文。次按事實之認定
    ，應憑證據，如未能發現相當證據，或證據不足以證明，自
    不能以推測或擬制之方法，為裁判基礎，最高法院40年台上
    字第86號判例意旨可資參照。又認定犯罪事實所憑之證據，
    雖不以直接證據為限，間接證據亦包括在內，然無論直接證
    據或間接證據，其為訴訟上之證明，須於通常一般之人均不
    致有所懷疑，而得確信其為真實之程度者，始得據為有罪之
    認定，倘其證明尚未達到此一程度，而有合理之懷疑存在而
    無從使事實審法院得有罪之確信時，即應由法院為諭知被告
    無罪之判決，最高法院76年台上字第4986號判例亦足參照。
三、公訴人認被告涉與郭遠洲等人共同犯普通傷害、以非法方法
    剝奪人行動自由及恐嚇取財等罪嫌，無非是以被告之供述、
    告訴人之指訴、證人郭遠洲之證述、國防大學國防醫學院三
    軍總醫院附設民眾診療服務處診斷證明書1紙、告訴人受傷
    照片數張及現場指認照片10張為其主要論據。訊據被告固坦
    承其有夥同郭遠洲邀約告訴人前往「茶醉」泡沫紅茶店談判
    ，及郭遠洲於離開後，有打電話向其詢問告訴人之身分證字
    號等事實，惟堅決否認與郭遠洲就上開犯行有犯意之聯絡及
    行為之分擔，辯稱：郭遠洲當時在廁所時有表示如果告訴人
    不還錢就會動手，其有向郭遠洲表示錢比較重要，其本想先
    處理其與告訴人間之債務，但郭遠洲表示要先處理自己的部
    分，其便作罷等語。經查：
  (一)按被告以外之人於審判外之言詞或書面陳述，除法律有規定
    者外，不得作為證據，刑事訴訟法第159條第1項固有明文。
    惟按被告以外之人於偵查中向檢察官所為之陳述，除顯有不
    可信之情況者外，得為證據，刑事訴訟法159條之1第2項另
    有明文。本件證人郭遠洲於檢察官偵訊時之陳述，係陳述其
    自己犯罪之情節，並無顯有不可信之情況，依上揭規定，自
    得為證據。
  (二)證人即告訴人證稱：被告要求其清償40萬元賭債且因本票事
    情鬧得很不愉快，二人互約在「茶醉」泡沫紅茶店，當時還
    有郭遠洲及另1位朋友「小高」在場，其並未積欠被告款項
    ，僅要求被告返還本票即可，被告不願意，並稱本票放在其
    他地方，其硬要被告當天交還本票，被告即與郭遠洲到廁所
    商量10分鐘，其當時看到被告在撥頭髮，郭遠洲在打電話等
    語（見本院96年度訴字第654號卷第61頁反面）。是告訴人
    係與被告互約，始前往「茶醉」泡沫紅茶店談判，且告訴人
    所稱其見到被告與郭遠洲在廁所商議等情，係在其硬要被告
    當天返還本票之後，此足資認定被告於夥同郭遠洲邀約告訴
    人在「茶醉」泡沫紅茶店談判前，並未與郭遠洲有為上開犯
    行之犯意聯絡。
  (二)證人郭遠洲證稱：其找告訴人之原因係因被告與告訴人合夥
    經營職棒簽賭，其曾經找告訴人下單，後來告訴人沒給錢，
    被告叫其找告訴人要錢，其不清楚告訴人有無欠被告錢，找
    告訴人出來時，還沒有預備要打告訴人，因為被告與告訴人
    較熟，其才找被告一起過來，當時被告還找另一個組頭過來
    ，停車在對面。當天在泡沫紅茶店有吵架，其後來才想要打
    告訴人，才找2個朋友開一輛車過來，被告自己坐另一個組
    頭的車，被告知道其要打告訴人，所以被告有打電話向其詢
    問要帶告訴人去哪裡，要其再打電話回覆。其帶走告訴人後
    ，被告有打電話詢問打完沒有，要其打完後將告訴人帶過去
    給被告與另一位組頭，其並未受被告委託向告訴人討債等語
    （見95年度偵字第2523號卷第114頁至第115頁）。足認郭遠
    洲係因與告訴人談判不成，始自行起意並找人將告訴人帶走
    而予毆打，被告並未委託郭遠洲向告訴人討債，亦不知悉郭
    遠洲要將告訴人帶往何處，告訴人遭押走及毆打之過程，被
    告亦均未參與，故尚難僅因被告知悉郭遠洲要打告訴人乙節
    ，即遽認被告有與郭遠洲為犯意之聯絡。況被告既要郭遠洲
    打完告訴人後將告訴人帶至被告與另一位組頭處，益徵被告
    並無以自己共同犯罪之意思參與郭遠洲上開之犯行，應認被
    告並無與郭遠洲就上開犯行為犯意之聯絡，亦無行為之分擔
    。
  (三)告訴人雖指稱：本件是其與被告間之金錢糾紛，整件事情應
    是被告授命云云。然證人郭遠洲證述：被告並未委託其向告
    訴人討債等語，已如上述，況告訴人亦自承：被告係要求其
    清償40萬元賭債，其遭毆打時，郭遠洲等人要其調起碼6萬
    元等情，二者顯有相當之差距，是應認證人郭遠洲之證述為
    可採，告訴人上開指稱僅屬臆測之詞，要非可取。至公訴人
    雖另提出上開診斷證明書、告訴人受傷照片數張及現場指認
    照片10張等，然此僅足證明告訴人確曾遭毆打成傷之事實，
    尚不足推論被告有與郭遠洲就上開犯行為犯意之聯絡及行為
    之分擔。
  (四)綜上所述，被告就上開犯行與郭遠洲並無犯意之聯絡，亦無
    行為之分擔，應係郭遠洲於談判後自行起意聯絡朋友而為之
    。是依公訴人所提證據，尚難對被告就上開犯行論以共同正
    犯。此外，復查無其他積極證據足證被告涉有公訴意旨所指
    上開犯行，是既不能證明被告犯罪，自應為被告無罪判決之
    諭知。
據上論斷，應依刑事訴訟法第301條第1項，判決如主文。
中    華    民    國    99    年    1     月    28    日
                  刑事第十四庭  審判長法  官  吳冠霆
                                      法  官  李殷君
                                      法  官  賴武志
以上正本證明與原本無異。
如不服本判決應於收受送達後10日內向本院提出上訴書狀，並應
敘述具體理由；其未敘述上訴理由者，應於上訴期間屆滿後20日
內向本院補提理由書（均須按他造當事人之人數附繕）「切勿逕
送上級法院」。
                                      書記官  劉麗英
中    華    民    國    99    年    1    月    28    日

司法院資訊處製作；財團法人民間司法改革基金會備份。
